【裁判字號】    99,訴,11
【裁判日期】    990531
【裁判案由】    分割共有物
【裁判全文】
臺灣彰化地方法院民事判決  99年度訴字第11號
原      告  甲○○
訴訟代理人  賴錦源 律師
被      告  丙○○
被      告  辛○○
被      告  壬○○
被      告  庚○○
被      告  己○○
被      告  子○○
被      告  戊○○
被      告  癸○○○
被      告  丁○○
兼前八人共同
訴訟代理人  乙○○
上列當事人間請求分割共有物事件，本院於民國99年5月20日言
詞辯論終結，判決如下：
    主      文
兩造共有坐落彰化縣大村鄉○○段765地號、地目建、面積1569.
61平方公尺土地其分割方法，如附圖所示Ｂ部分面積265.61平方
公尺分歸原告取得，編號Ｃ部分面積265.61平方公尺分歸被告辛○○取得，編號Ｄ部分面積265.61平方公尺分歸被告壬○○、庚○○、己○○、子○○、戊○○、癸○○○、丁○○按原應有部
分比例共同取得，編號Ｅ部分面積265.61平方公尺分歸被告乙○○取得，編號Ｆ部分面積265.61平方公尺分歸被告丙○○取得，
編號Ａ部分面積241.56平方公尺分歸兩造按原應有部分比例共同
取得。
訴訟費用由兩造依附表所示之應有部分比例負擔。
    事實及理由
一、本件原告主張坐落彰化縣大村鄉○○段765地號、地目建、
    面積1569.61平方公尺土地為兩造所共有，應有部分如附表
    所示，兩造間就共有土地不能協議分割，又無因物之使用目
    的不能分割，或約定不分割之情形，為此訴請原物合併分割
    ，並提出如附圖一所示之分割方案等情，請求判決如訴之聲
    明；被告則同意依附圖所示之方案分割。
三、查原告主張坐落彰化縣大村鄉○○段765地號、地目建、面
    積1569.61平方公尺土地為兩造所共有，應有部分如附表所
    示等情，業據其提出土地登記謄本及地籍圖謄本為證，且為
    被告所不爭執，自堪信為真實。兩造間既無不分割之約定，
    亦無因物之使用目的不能分割之情形，就分割方法又不能達
    成協議，從而，原告訴請准予原物分割，揆諸民法第823條
    第1項前段規定，核無不合，應予准許。
四、按法院定分割方法時，必須考量兩造之利益、意願，由土地
    上建物現況、各共有人原使用位置、分割後各共有人分得土
    地之方整及利用價值，予以衡量。查系爭土地上有被告等共
    有人之建物8棟等情，業經本院會同員林地政人員勘驗現場
    屬實，並製有勘驗筆錄及彰化縣員林地政事務所收件日期文
    號99年2月10日43字第2525號複丈成果圖附卷可稽，依附圖
    所示之分割方案分割土地後，雖有部分共有人之地上建物無
    法保留，惟該方案既為被告所同意，即無審酌保留房屋之必
    要；另被告壬○○、庚○○、己○○、子○○、戊○○、癸○○○、丁○○等人同意就系爭土地分割後，仍願維持共有
    關係，是將附圖所示編號Ｄ部分劃歸渠等依應有部分比例保
    持共有；再附圖所示編號Ａ部分劃歸私設道路使用，供兩造
    於分割後得經由該私設道路對外聯絡通行，故將該部分於分
    割後仍由兩造繼續維持共有關係。從而，本院審酌上情認如
    附圖一所示之分割方案，分割後各筆土地較為方整，有利日
    後土地利用，應足採用，乃爰判決第一項如主文所示。
五、結論：原告之訴為有理由，依民事訴訟法第78條、第80條之
    1、第85條第1項但書，判決如主文。
中    華    民    國    99    年    5    月     31    日
                  民事第一庭    法  官  黃倩玲
以上正本係照原本作成。
如對判決上訴，應於判決送達後20日內向本院提出上訴狀。
中    華    民    國    99    年    5    月     31    日
                                書記官  黃幼華
附表
┌────┬────────┐
│共有人  │應有部分        │
├────┼────────┤
│丙○○  │5分之1          │
├────┼────────┤
│甲○○  │5分之1          │
├────┼────────┤
│辛○○  │5分之1          │
├────┼────────┤
│乙○○  │5分之1          │
├────┼────────┤
│壬○○  │35分之1         │
├────┼────────┤
│吳耀坤  │35分之1         │
├────┼────────┤
│吳耀坡  │35分之1         │
├────┼────────┤
│子○○  │35分之1         │
├────┼────────┤
│戊○○  │35分之1         │
├────┼────────┤
│癸○○○│35分之1         │
├────┼────────┤
│丁○○  │35分之1         │
└────┴────────┘

司法院資訊處製作；財團法人民間司法改革基金會備份。
